ACORDAO-COMPLETO-2573783

ACÓRDÃO 1241/2023 ATA 3/2023 - PRIMEIRA CÂMARA

VISTOS, relatados e discutidos estes autos de recurso de reconsideração interposto contra o Acórdão 8/2022-TCU-Primeira Câmara, 
ACORDAM os Ministros do Tribunal de Contas da União, reunidos em sessão da Primeira Câmara, diante das razões expostas pelo relator, em:
9.1. com fulcro nos arts. 32, inciso I, e 33 da Lei 8.443/1992, conhecer do recurso de reconsideração interposto por Maria Clarice Ribeiro Borba;
9.2. quanto ao mérito, negar-lhe provimento; e
9.3. dar ciência deste acórdão à recorrente, à Caixa Econômica Federal e à Prefeitura Municipal de Pedra do Fogo/PB.

Recurso de reconsideração interposto contra decisão que julgou irregulares as contas da responsável, com débito e multa, em decorrência da inexecução parcial, sem aproveitamento útil da parcela realizada, de objeto pactuado por meio de contrato de repasse.

Primeira Câmara

3. Recorrente: Maria Clarice Ribeiro Borba (XXX.282.104-XX)

13.1. Ministros presentes: Jorge Oliveira (na Presidência) e Benjamin Zymler (Relator).
13.2. Ministros-Substitutos convocados: Augusto Sherman Cavalcanti e Weder de Oliveira.

BENJAMIN ZYMLER

Ministro Jorge Oliveira

Transcreve-se abaixo, com alguns ajustes de forma, a instrução elaborada pela Secretaria de Recursos (Serur) , inserta à peça 119:
"INTRODUÇÃO
1. Trata-se de recurso de reconsideração interposto por Maria Clarice Ribeiro Borba (peças 107 e 108) contra o Acórdão 8/2022-TCU-Primeira Câmara (peça 88) , relatado pelo Ministro Jorge Oliveira, nos seguintes termos:
'ACORDAM os Ministros do Tribunal de Contas da União, reunidos em sessão da 1ª Câmara, ante as razões expostas pelo Relator e com fundamento nos arts. 1º, inciso I; 12, §3º; 16, inciso II, alíneas 'b' e 'c'; 16, 3º; 19; 23, inciso III; 26; 28, inciso II; e 57 da Lei 8.443/1992 e nos arts. 209, §7º; 214, inciso III, alínea 'a'; 217, §§ 1º e 2º; e 267 do Regimento Interno, em:
9.1. considerar revel Maria Clarice Ribeiro Borba;
9.2. julgar irregulares suas contas;
9.3. condená-la ao pagamento das quantias a seguir discriminadas, atualizadas monetariamente e acrescidas dos juros de mora a partir das datas abaixo indicadas até a data do efetivo pagamento;
	Data de ocorrência
	Valor histórico (R$ 1,00) 

	3/11/2010
	417.904,32

	28/12/2010
	350.452,14

	1/3/2011
	171.646,75

	7/4/2011
	474.718,57

9.4. aplicar-lhe multa de R$ 75.000,00 (setenta e cinco mil reais) , a ser recolhida com atualização monetária desde a data desta deliberação até a data do efetivo pagamento;
9.5. autorizar desde já a cobrança judicial das dívidas, caso não atendida a notificação;
9.6. autorizar desde já, se requerido, o parcelamento das dívidas em até 36 (trinta e seis) parcelas, com incidência, sobre cada parcela corrigida monetariamente, dos correspondentes acréscimos legais, e com o alerta de que a falta de comprovação do recolhimento de qualquer parcela acarretará vencimento antecipado do saldo devedor;
9.7. fixar prazo de 15 (quinze) dias para comprovação a este Tribunal do recolhimento integral dos valores acima ou da primeira parcela, e de 30 (trinta) dias, a contar do pagamento da parcela anterior, do recolhimento das demais parcelas; e
9.8. encaminhar cópia deste Acórdão à responsável, à Caixa Econômica Federal, ao Ministério do Turismo e ao Procurador-Chefe da Procuradoria da República no Estado da Paraíba, com a informação de que a íntegra do Relatório e do Voto que o fundamentam está disponível no endereço eletrônico www.tcu.gov.br/acordaos.'
HISTÓRICO
2.	A tomada de contas especial (TCE) sob comento foi, originariamente, instaurada pela Caixa Econômica Federal (Caixa) em desfavor de Maria Clarice Ribeiro Borba, ex-prefeita de Pedras do Fogo/PB (gestões: 2005-2008 e 2009-2012) , em razão da não comprovação da regular aplicação dos recursos repassados por meio do Contrato de Repasse CR.NR.0239162-03 (Siafi 614067) , celebrado para a 'Implantação da Alça Leste no Município de Pedras de Fogo - 1ª etapa', cuja vigência foi inicialmente estipulada para o período entre 31/12/2007 e 31/12/2008, com a sucessiva prorrogação até 30/12/2015 (peças 34-38) .
2.1.	Para o alcance do objeto, foi prevista a importância de R$ 1.920.244,20, sendo R$ 1.608.750,00 a cargo da União e R$ 311.494,20 a título de contrapartida. Os recursos federais, por sua vez, foram efetivamente liberados no valor de R$ 1.414.721,78, em quatro parcelas (peça 61) .
2.2.	Na fase interna desta TCE, após a indicação circunstanciada das providências adotadas pela autoridade administrativa e a adoção das apurações pertinentes, em seu relatório (peça 65) , o tomador de contas pugnou pela imputação de débito à aludida gestora, no montante original de R$ 1.414.721,78, em face da ausência de funcionalidade de toda a fração executada do objeto pactuado. O controle interno anuiu a esse posicionamento (peças 67-69) .
2.3.	No âmbito do TCU, no entanto, após as considerações técnicas acerca da apuração dos fatos, identificação dos responsáveis e quantificação do dano para fins de ressarcimento (peças 59-61) , a unidade técnica passou a promover a citação de Maria Clarice Ribeiro Borba para apresentar as suas alegações de defesa ou recolher o correspondente débito ante a ausência de funcionalidade do objeto pactuado, sem aproveitamento útil da parcela executada, por motivo de inexecução parcial.
2.4.	Partindo dessas premissas, ao anotar a revelia da responsável, a unidade técnica propôs julgar irregulares as contas da responsável, condenando-a ao pagamento do correspondente débito, além de lhe aplicar a subsequente multa prevista no art. 57 da Lei 8.443/1992 (peças 84-86) , tendo o MPTCU anuído a essa proposta, sem prejuízo de se manifestar sobre os contornos da prescrição (peça 87) .
2.5.	De todo modo, ao adotar como razões de decidir a posição da unidade técnica, a 1ª Câmara do TCU prolatou o Acórdão 8/2022 (peça 88) no sentido de julgar irregulares, portanto, as contas de Maria Clarice Ribeiro Borba, condenando-a ao pagamento do correspondente débito, aplicando-lhe a subsequente multa legal no valor individual de R$ 75.000,00. Por meio do Acórdão 1986/2022-TCU-Primeira Câmara (peça 95) , promoveu-se o apostilamento do acórdão condenatório para correção de erro material, mantendo-se inalterados todos os demais termos ali deliberados.	
2.6.	Enfim, ao tomar conhecimento da aludida decisão, a responsável, por intermédio de advogado habilitado neste feito, interpôs recurso de reconsideração requerendo a reforma do Acórdão 8/2022-TCU-Primeira Câmara, tornando insubsistente o débito e a multa atribuídos em seu desfavor.
ADMISSIBILIDADE
3.	Reitera-se o exame preliminar de admissibilidade (peça 109) , ratificado pelo Ministro-Relator Benjamin Zymler (peça 112) , que concluiu pelo conhecimento do recurso, suspendendo-se os efeitos dos subitens 9.2, 9.3, 9.4 e 9.5 do Acórdão 8/2022-TCU-Primeira Câmara, eis que preenchidos os requisitos aplicáveis à espécie.
MÉRITO
4.	Delimitação
4.1.	Constitui objeto do presente recurso verificar se houve a devida comprovação da boa e regular aplicação dos recursos públicos repassados por força do Contrato de Repasse CR.NR.0239162-03 (Siafi 614067) , firmado para a 'Implantação da Alça Leste no Município de Pedras de Fogo - 1ª etapa' naquela municipalidade (peça 107) .
4.2.	Ademais, a despeito de não alegada em recurso, cabe, ainda, analisar a eventual ocorrência da prescrição para o exercício das pretensões punitiva e de ressarcimento ao Erário pelo TCU.
5.	Ocorrência da prescrição.
5.1.	No âmbito do TCU, a prescrição para o exercício das pretensões punitiva e de ressarcimento a ser observada nos processos de controle externo foi regulamentada, recentemente, pela Resolução TCU 344/2022, com as definições sobre o prazo de cinco anos, o termo inicial, as causas interruptivas e suspensivas, os efeitos de seu reconhecimento, entre outras.
5.2.	Sob esse prisma, o prazo de prescrição começou a correr em 29/2/2016, correspondente à data subsequente ao prazo final para a apresentação da prestação de contas ao órgão repassador, nos termos do art. 4º, inciso II, da Resolução TCU 344/2022, como evidenciam a instrução de mérito da unidade técnica (peça 84) e os respectivos termos do ajuste (peças 34-38) .
5.3.	A prescrição foi interrompida nas seguintes datas em ordem cronológica, por causas elencadas nos arts. 5º e 6º da citada resolução:
a)	em 18/5/2018, pelo Relatório Reuni (peça 2) ;
b)	em 12/4/2019, pelo Parecer Circunstanciado - TCE (peça 1) ;
c)	em 18/4/2019, pela Parecer PA GIGOV/JP 1203/2019 (peça 3) ;
d)	em 19/4/2019, pela instauração da TCE na fase interna (peça 65, p. 3) ;
e)	em 14/10/2019, pelo relatório de TCE emitido pelo tomador (peça 65) ;
f)	em 14/7/2020, pela autuação da presente TCE no TCU;
g)	em 22/4/2021, pela citação da responsável (peças 81 e 82) ; e
h)	em 25/1/2022, com a decisão condenatória do TCU (peça 88) .
5.4.	Observa-se, pois, que não houve o suscitado transcurso do prazo quinquenal para a prescrição do exercício das pretensões punitiva e de ressarcimento, em consonância com a Resolução TCU 344/2022. Além disso, o histórico de andamentos do processo evidencia que a instrução processual transcorreu normalmente, sem paralisação por mais de três anos - o que afasta a hipótese de prescrição intercorrente.
6.	Devida comprovação da boa e regular aplicação dos recursos públicos repassados (peça 107, p. 2-6) .
6.1.	A recorrente afirma que os recursos públicos repassados por força do ajuste em questão foram devidamente aplicados durante a sua gestão à frente do município, sob os seguintes argumentos:
a) a execução do objeto de grande vulto envolvia vários contratos de repasse e foi subdividido em etapas com a necessária conclusão da última etapa pelo gestor sucessor, no mandato entre 2013 e 2016, o que não ocorreu, a despeito de prorrogada a vigência do ajuste até 22/6/2014;
b) as obras não foram retomadas e ficaram paralisadas desde o início da gestão do sucessor, de modo que a sua omissão resultou na ausência de funcionalidade da fração executada por desídia na continuidade da execução do objeto pactuado e na prestação de contas, devendo ele ser o responsável por isso;
c) de todo modo, como a presunção para a suposta omissão no dever de prestar contas é relativa e admite prova em contrário, além de ser uma irregularidade sanável, foram colacionados aos autos, ainda que intempestivamente, os documentos com a finalidade de comprovar a regular aplicação dos recursos públicos geridos durante o seu mandato (peça 108) ; e
d) a prestação de contas parcial foi apresentada com a devida comprovação da boa e regular aplicação dos recursos públicos repassados durante a sua gestão, tendo sido alegada a falta de documentos já na gestão do seu sucessor, a quem coube dar continuidade e concluir o objeto pactuado, além de apresentar a prestação de contas final do ajuste, cuja vigência se encerrou em 2015.
Análise
6.2.	Os argumentos apresentados pela recorrente não merecem prosperar, pois, ainda em sua gestão enquanto antecessora, constatou-se a paralisação da execução do objeto do contrato de repasse sem apresentação de justificativa para tanto, além da não adoção de todas as providências necessárias para a continuidade e conclusão da obra ou dos serviços pactuados para o objeto do instrumento em questão, restando imprestável a parcela executada, seja por ter ficado a obra inacabada, seja porque os serviços executados não foram suficientes para obter o atingimento dos objetivos acordados.
6.3.	Conforme se extrai dos autos, o contrato de repasse em tela vigeu de 31/12/2007 a 30/12/2015 (peças 34-38) , ou seja, o prazo de execução se iniciou na gestão de Maria Clarice Ribeiro Borba, cujos mandatos ocorreram nos períodos de 2005-2008 e 2009-2012, e findou durante o mandato do prefeito Derivaldo Romão dos Santos, que a sucedeu na gestão de 2013-2016.
6.4.	No caso concreto, de fato, competia ao prefeito sucessor apresentar a prestação de contas final referente à totalidade dos recursos federais recebidos por força do ajuste, mesmo quando parte da execução tenha ocorrido durante o mandato da antecessora, com fundamento no princípio da continuidade administrativa e na Súmula 230 do TCU.
6.5.	Não obstante, diante de situações que envolvem a participação de mais de um gestor em momentos distintos, sob a ótica da responsabilização perante este Tribunal, deve-se perquirir os fatos de acordo com os momentos de sua ocorrência para que, assim, seja possível definir as responsabilidades na exata medida a quem deu causa e contribuiu com a materialização do prejuízo ao erário em deslinde.
6.6.	Consoante consignado no bojo do Parecer PA GIGOV/JP 1203/2019 (peça 3) , apesar de a obra ter alcançado o percentual de 88,23% de execução em última vistoria, em 28/3/2011, os serviços executados e atestados, conforme analisados pelo setor de engenharia da Caixa, não mais apresentavam possibilidade de aproveitamento do até então executado em virtude do longo período de abandono da obra.
6.7.	Ainda durante a gestão da antecessora, em 26/9/2011, a Caixa apontou a impossibilidade de acatar a medição encaminhada pela prefeitura por meio do Ofício SEFIN-DEPLE 38/2011 (peça 2, p. 2) , configurando, assim, a não adoção de medidas para a retomada das obras e conclusão do objeto, mesmo dispondo de tempo e recursos financeiros suficientes, de modo que a sua omissão resultou em dano ao Erário decorrente da ausência de funcionalidade do objeto parcialmente executado.
6.8.	O abandono da obra em sua gestão contribuiu para a depreciação do montante até então executado. Na impossibilidade de eventual prosseguimento devidamente justificado, caberia à gestora adotar as providências necessárias com vistas ao resguardo do patrimônio público.
6.9.	Durante a apuração dos fatos pelo tomador de contas (peça 65) , restou consignado, ainda, que a gestão do antecessor realizou tentativas de retomar as obras sem sucesso, inclusive por meio de solicitação de reprogramação do objeto, mas, diante de falhas no projeto e de pagamentos irregulares efetuados pela gestão anterior reprovados pelo Tribunal de Contas do Estado da Paraíba na ocasião da apreciação das contas de gestão de 2011 (peça 9) , bem como do tempo decorrido desde a paralisação das obras, a ausência de recursos municipais próprios suficientes e disponíveis inviabilizou a continuidade da execução do objeto (peças 7 e 11, p.1-2) .
6.10. Consta dos autos, ainda, a correspondente ação civil de improbidade administrativa movida durante a gestão do sucessor junto ao Tribunal de Justiça do Estado da Paraíba, envolvendo irregularidades na execução do objeto do Contrato de Repasse CR.NR.0239162-03, com o intuito de resguardar o Erário (peça 8) .
6.11. Não obstante, as razões recursais limitaram-se a afirmar que as providências foram adotadas e as prestações de contas parciais apresentadas e aprovadas, sem enfrentar e superar as razões que deram causa à paralisação e, consequentemente, contribuíram para a imprestabilidade total da fração executada ante à ausência de funcionalidade e à inoperância.
6.12. Todavia, os elementos apresentados em sede recursal se resumem a fotografias durante a execução do objeto (peça 108) . Não se pode olvidar que, quando desacompanhadas de provas mais robustas, embora possam, eventualmente, demonstrar o objeto realizado, não revelam, efetivamente, a origem dos recursos aplicados, ou seja, retratam uma situação, mas não demonstram o nexo entre os recursos federais transferidos e as despesas apresentadas na execução do objeto. É o que dispõe a jurisprudência firmada pelo TCU a partir, por exemplo, do Acórdão 6180/2019-TCU-Segunda Câmara, da relatoria do Ministro Augusto Nardes, e do Acórdão 3882/2014-TCU-Segunda Câmara, da relatoria da Ministra Ana Arraes, entre outros.
6.13. Não é demais ressaltar que prestar contas pressupõe a comprovação da boa e regular aplicação dos recursos públicos transferidos por meio da execução física e financeira da avença, acompanhada do nexo de causalidade entre uma e outra, com a demonstração inequívoca de todas as ações desempenhadas em prol do alcance dos objetivos estabelecidos entre as partes. Ademais, como visto, a omissão no dever de prestar não foi objeto de citação da recorrente no bojo desta tomada de contas especial.
6.14. Sendo assim, inexistindo elementos novos, tampouco provas robustas a elidir os fundamentos que ensejaram a prolação da decisão guerreada, neste ponto, os argumentos da recorrente devem ser rejeitados.
CONCLUSÃO
7.	Da análise anterior, conclui-se que:
a) a paralisação da execução do objeto do contrato de repasse durante a gestão da antecessora e sem a apresentação de justificativa para tanto, além da não adoção de todas as providências necessárias para a continuidade e conclusão da obra ou dos serviços pactuados para o objeto do instrumento em questão, resultaram na imprestabilidade da parcela executada, seja por ter ficado a obra inacabada, seja porque os serviços executados não foram suficientes para obter o atingimento dos objetivos acordados; e
b) não houve o transcurso do prazo quinquenal para a prescrição do exercício das pretensões punitiva e de ressarcimento pelo TCU.
7.1	Com base nessas conclusões, propõe-se o não provimento do recurso, uma vez que os argumentos ofertados pela recorrente não tiveram o condão de elidir a irregularidade inquinada e nada adicionam aos arrazoados já rejeitados pelo Tribunal, perdurando válidas as razões de decidir consubstanciadas no acórdão atacado.
PROPOSTA DE ENCAMINHAMENTO
8.	Ante o exposto, submetem-se os autos à consideração superior, com fundamento nos arts. 32, inciso I, e 33, da Lei 8.443/1992, propondo ao Tribunal:
1. conhecer do recurso interposto e, no mérito, negar-lhe provimento;
1. comunicar a deliberação que vier a ser proferida por esta Corte à recorrente, à Caixa Econômica Federal, ao Ministério do Turismo e ao Procurador-Chefe da Procuradoria da República no Estado da Paraíba."
2.	O diretor e o secretário da Serur anuíram ao encaminhamento acima (peças 120 e 121) . 
3.	O representante do MP/TCU, por sua vez, ratificou a proposta da unidade técnica (peça 122) .
É o relatório.

Manolys Marcelino Passerat de Silans (OAB/PB 11.536).

Procurador Sergio Ricardo Costa Caribé

RECURSO DE RECONSIDERAÇÃO. Tomada de Contas Especial. CONTRATO DE REPASSE. IMPLANTAÇÃO DA ALÇA LESTE NO MUNICÍPIO. AUSÊNCIA DE FUNCIONALIDADE DA ETAPA EXECUTADA. citação. dÉBITO. multa. CONHECIMENTO. argumentos insuficientes para alterar a decisão impugnada. Negativa de provimento. CIÊNCIA.

TOMADA DE CONTAS ESPECIAL (TCE)

Secretaria de Recursos (Serur)

Cuidam os autos de recurso de reconsideração interposto pela sra. Maria Clarice Ribeiro Borba, ex-prefeita do Município de Pedras do Fogo/PB (gestões: 2005-2008 e 2009-2012) , contra o Acórdão 8/2022-TCU-Primeira Câmara.
2.	Por meio do supracitado julgado, este Tribunal examinou tomada de contas especial instaurada pela Caixa Econômica Federal (CEF) em razão da não comprovação da regular aplicação dos recursos repassados por meio do Contrato de Repasse CR.NR.0239162-03.
3.	O objeto da avença foi a implantação da Alça Leste no Município de Pedras de Fogo - 1ª etapa. A vigência foi inicialmente estipulada para o período de 31/12/2007 a 31/12/2008, com posterior prorrogação até 30/12/2015.
4.	Os recursos previstos foram orçados no total de R$ 1.920.244,20, sendo R$ 1.608.750,00 a cargo da União e R$ 311.494,20 a título de contrapartida. Contudo, em termos de recursos federais, foram efetivamente liberados R$ 1.414.721,78, em quatro parcelas.
5.	A instauração da tomada de contas especial foi motivada pela não comprovação da regular aplicação dos valores repassados, tendo em vista a ausência de funcionalidade de toda a fração executada do objeto pactuado. 
6.	Segundo o Relatório de Tomada de Contas Especial 144/2019, a responsabilidade pelo dano, equivalente à quantia total repassada, foi atribuída à sra. Maria Clarice Ribeiro Borba, na qualidade de gestora dos recursos (peça 65) .
II
7.	No âmbito desta Corte, inicialmente, foi realizada a citação da responsável, a qual manteve-se silente.
8.	O feito prosseguiu regularmente e culminou na prolatação do Acórdão 8/2022-TCU-Primeira Câmara, sob relatoria do Ministro Jorge Oliveira, por meio do qual as contas da ex-gestora foram julgadas irregulares, com imputação de débito (R$ 1.414.721,78) e aplicação de multa no valor de R$ 75.000,00 cada.
III
9.	É contra essa deliberação que se insurge a recorrente.
10.	Nesse intuito, sustenta que: (i) a execução do objeto de grande vulto envolvia vários contratos de repasse e foi subdividida em etapas, com a conclusão da última etapa na gestão seguinte; (ii) as obras não foram retomadas e ficaram paralisadas desde o início da gestão de seu sucessor, de modo que a sua omissão resultou na ausência de funcionalidade da fração executada, devendo ele ser responsabilizado; (iii) foram colacionados aos autos, ainda que intempestivamente, documentos que comprovam a regular aplicação dos recursos públicos geridos durante seu mandato; e (iv) a prestação de contas parcial foi apresentada com a devida comprovação da escorreita aplicação dos recursos repassados durante a sua gestão, tendo sido alegada a falta de documentos já na gestão de seu sucessor, a quem cabia concluir o objeto pactuado e apresentar a prestação de contas final do ajuste.
IV
11.	A Serur concluiu que os argumentos colacionados pela recorrente não bastam para que a deliberação vergastada seja alterada.
12.	Isso porque, ainda durante a sua gestão, constatou-se a paralisação da execução do objeto do contrato de repasse, sem apresentação de justificativa para tanto, além da não adoção de todas as providências necessárias para a continuidade e conclusão da obra, restando imprestável a parcela executada.
13.	Ainda que não tenha sido suscitada, a Serur examinou, também, a ocorrência de eventual prescrição, por se tratar de questão de ordem púbica. Sobre o tema, a unidade técnica salientou que, nos termos da Resolução 344/2022, não ocorreu a prescrição das pretensões ressarcitória e punitiva deste Tribunal.
14.	Assim, a proposta sugerida é no sentido de negar provimento ao recurso.
15.	O MP/TCU ratificou a proposta supracitada.
V
16.	Com efeito, a análise empreendida pela Serur, a qual adoto como razões de decidir, rechaçou com bastante propriedade as alegações recursais oferecidas. 
17.	Conforme restou evidenciado nos autos, o fundamento para a instauração da tomada de contas especial foi a não comprovação do regular emprego dos recursos repassados, tendo em vista a ausência de funcionalidade de toda a fração executada do objeto.
18.	Cumpre registrar trecho do relatório do tomador de contas especial, in verbis (peça 65) :
	"[...]  (3) as obras tiveram início em 01/11/2010; (4) foram efetivamente executados serviços de terraplanagem, parte de drenagem e cerca de 8 fios de arame farpado com estaca de madeira; (5) houve a execução de 88,23% do objeto pactuado, conforme vistoria realizada em 28/03/2011; (6) a obra permaneceu paralisada e, em 06/2013, houve pedido do município para reprogramação do objeto; (7) a solicitação do município foi analisada e autorizada em 08/2013 pela área técnica desta mandatária; (8) desde então o município não retomou a execução das obras; (9) desta feita não foram cumpridos objetivos previstos no plano de trabalho, não foi gerado o benefício social esperado, tampouco o objeto apresenta funcionalidade."
19.	No tocante à atribuição da responsabilidade, o parecer reputou-a à sra. Maria Clarice Ribeiro Borba, por ter sido a gestora em cujo mandato ocorreu o início e paralisação do empreendimento.
20.	As alegações recursais não merecem prosperar, na medida em que procuram transferir ao gestor sucessor a responsabilidade pela imprestabilidade da obra.
21.	Conforme se extrai dos autos, o contrato de repasse em tela vigeu de 31/12/2007 a 30/12/2015, ou seja, o prazo de execução iniciou-se na gestão da recorrente e findou durante o mandato do sr. Derivaldo Romão dos Santos, que a sucedeu. Assim, de fato, competia ao prefeito sucessor apresentar a prestação de contas final referente à totalidade dos recursos federais recebidos.
22.	Consta dos autos, porém, ação civil de improbidade administrativa movida durante a gestão do sucessor junto ao Tribunal de Justiça do Estado da Paraíba, envolvendo irregularidades na execução do objeto do contrato de repasse em questão, com o intuito de resguardar o Erário. Além disso, há registro no processo de que o prefeito sucessor realizou tentativas de retomar as obras, inclusive por meio de solicitação de reprogramação do objeto, mas, diante de pagamentos irregulares efetuados pela gestão anterior e dos erros de execução do projeto, além do tempo decorrido desde a paralisação, não havia recursos próprios suficientes para arcar com tal compromisso (peça 65, p. 5) .
23.	Por outro lado, consoante consignado no Parecer 1.203/2019, apesar de a obra ter alcançado o percentual de 88,23% de execução em última vistoria (datada de 28/3/2011) , os serviços executados e atestados, conforme analisados pelo setor de engenharia da Caixa, não mais apresentavam possibilidade de aproveitamento em virtude do longo período de abandono da obra (peça 3) . Ademais, ainda durante a gestão da recorrente, em 26/9/2011, a CEF apontou a impossibilidade de acatar a medição encaminhada pela prefeitura (peça 2, p. 2) .
24.	Logo, o abandono da obra foi decisivo para a depreciação e para o não aproveitamento da parcela até então executada. Na impossibilidade de eventual prosseguimento devidamente justificado, caberia à ex-gestora adotar as providências necessárias com vistas ao resguardo do patrimônio público. Segundo a CEF, "[...] a gestora não adotou medidas para a retomada das obras e conclusão do objeto, mesmo dispondo de tempo e recursos financeiros suficientes" (peça 65, p. 5) .
25.	Por conseguinte, considerando que os argumentos apresentados não lograram afastar as irregularidades identificadas pelo Tribunal ao tempo da deliberação ora vergastada, julgo que o recurso não deve ser provido.
26.	Como bem destacou a Serur, os elementos ora apresentados se resumiram a fotografias durante a execução do objeto. Todavia, quando desacompanhadas de provas mais robustas, não servem para demonstrar a regularidade do uso dos recursos federais.
27.	Ante o exposto, endosso os pareceres uniformes emitidos nos autos e voto por que seja adotado o acórdão que submeto à deliberação desta Primeira Câmara. 
TCU, Sala das Sessões, em 28 de fevereiro de 2023.
BENJAMIN ZYMLER 
Relator